臺灣彰化地方法院民事裁定　　　　　　　100年度監字第181號
聲　請　人　蔡鴻儀
相　對　人　陳江東
關　係　人　王陳紅花
關　係　人　彰化縣政府
法定代理人　卓伯源
上列聲請人聲請保護受監護宣告人之必要處分事件，本院裁定如
下：
    主  文
於本院對陳江東為監護宣告或輔助宣告之裁定前，對於陳江東所
有如附表編號1、2所示之不動產不得為讓與、設定負擔、出租及
其他一切處分行為；對於陳江東如附表所示編號3、4、5之金融
機構存款，不得為提領金錢、匯出款項之一切處分行為。
於本院對陳江東為監護宣告或輔助宣告之裁定前，陳江東由彰化
縣政府社會處安置於安養機構或社會福利機構。
聲請程序費用由相對人陳江東負擔。
    理  由
一、本件聲請意旨略以：聲請人為應受監護宣告人即相對人陳江
    東之表兄。相對人陳江東為中度智能障礙人士，其養母陳蔡
    理於100年2月間死亡，嗣於100年5月間辦理遺產繼承時，發
    現其財產遭提領一百萬、五十萬二千五百元二筆。相對人陳
    江東生活雖能自理，然其為意思表示及受意思表示，或辨識
    其意思表示效果之能力顯然欠缺，容易受到恐嚇誘騙，現由
    本件關係人王陳紅花向鈞院聲請監護宣告在案；而關係人王
    陳紅花與相對人陳江東為雖為養姊弟關係，然王陳紅花對陳
    江東卻未負起照顧、保護之責，聲請人請求關係人王陳紅花
    將相對人陳江東之財產辦理任信託，惟遭拒絕，而關係人王
    陳紅花更任由相對人陳江東獨居生活，甚至涉嫌侵吞陳江東
    所有之存款，業經聲請人向彰化地方法院檢察署告發犯罪。
    聲請人為保護相對人陳江東之權益，避免該將來能得照顧陳
    江東生活所需之財產遭受不法之處分，爰依法聲請就陳江東
    所有如附表所示之不動產及金融機構存款為必要之保護處分
    等語。
二、按「法院於監護宣告前，因保護應受監護宣告之人之身體或
    財產，得命為必要之處分；於宣告後，認為必要時亦同。」
    ，民事訴訟法第606條第1項定有明文。又前開規定於輔助宣
    告聲請事件亦準用之，民事訴訟法第624條之1亦有明文。
三、經查：
（一）聲請人主張之上開事實，業據其提出陳江東身心障礙手冊
      影本及本件附表所示不動產之土地謄本為證，並經本院依
      職權函查相對人陳江東之財產所得調件明細報表附卷可稽
      。而相對人陳江東於金融機構之存款確實在近日內曾有多
      筆不明用途之高額現金提領，有聲請人所提出之彰化縣和
      美鎮農會交易明細報表（於100年8月1日單日提領二十五
      萬元一筆、六千元二筆）足憑，核與關係人王陳紅花及相
      對人陳江東於100年11月9日本院100年度監宣字第116號監
      護宣告案件訊問時到庭陳述相符（見本院100年度監宣字
      第116號監護宣告卷宗訊問筆錄，關係人王陳紅花坦承近
      日曾提領一百萬元做為祭拜其養父對年及撿骨之用），並
      經本院調閱臺灣彰化地方法院檢察署100年度民參字第6號
      偵察卷宗（內附相對人陳江東所有之彰化縣和美鎮農會｛
      帳號：00000000號｝於100年5月3日單日提領五十萬二千
      五百元之交易明細），是聲請人上揭主張應堪信為真實。
（二）查相對人陳江東領有身心障礙手冊，為中度智能障礙者，
      疑似患有皮膚、癲癇病症，然其目前獨居於彰化縣和美鎮
      居所，因慣以腳踏車代步而近日已多次發生車禍事故，近
      日甚至疑遭受他人誘使而自行飲用農藥自殺，嗣經他人發
      現送醫救治而住院十五日，而關係人王陳紅花拒絕彰化縣
      政府社會處協助安置相對人陳江東，並當庭陳稱無法就近
      照顧相對人，但有託人為相對人陳江東準備三餐，並對於
      上情有關相對人陳江東之近況均不否認（見前揭監護宣告
      之訊問筆錄），而此部分亦有前揭監護宣告卷宗之訪視報
      告可參。
（三）本院審酌相對人陳江東所有之存款近日內有多筆不明用途
      之高額現金提領，是其所有如附表所示之財產確有應妥適
      管理之需求，為保護陳江東之財產，以供其將來生活、照
      護之所需，確有於對陳江東為監護宣告前，禁止對於附表
      所示之財產為任何一切處分行為之必要。
（四）又相對人陳江東目前獨居，且依前開監護宣告卷宗之訪視
      報告可知，相對人陳江東近日內已發生多次車禍，更因他
      人勸說而喝農藥自殺，造成生命危險，相對人陳江東居所
      之當地里長、轄區員警經前開訪親報告之社工訪談後均表
      示擔心相對人陳江東之人身安全有虞慮，是可認相對人陳
      江東目前受照顧保護狀況顯然不佳，本院認相對人陳江東
      於監護宣告裁定前，應由彰化縣政府社會處立即協助安置
      於安養機構或社會福利機構，以達保護相對人陳江東身體
      、生命安全之目的，爰依職權裁定如主文第二項所示。
四、依民事訴訟法第606條第1項、第624條之1第3項，裁定如主
    文。
中    華    民    國   100    年    11    月    10    日
                  家事法庭  法  官  王美惠
以上正本證明與原本無異。
如對本裁定不服者，須於收受本裁定之翌日起10日內向本院提出
抗告狀。
中    華    民    國   100    年    11    月    10    日
                            書記官  林憲男
附表：
┌──┬──────────────────┐
│編號│陳江東所有土地及金融機構存款之內容  │
├──┼──────────────────┤
│1   │彰化縣和美鎮○○段0000-0000地號     │
│    │所有權人：陳江東                    │
│    │面積：388平方公尺                   │
│    │權利範圍：全部                      │
├──┼──────────────────┤
│2   │彰化縣和美鎮○○段0000-0000地號     │
│    │所有權人：陳江東                    │
│    │面積：2,319平方公尺                 │
│    │權利範圍：全部                      │
├──┼──────────────────┤
│3   │彰化縣和美鎮農會（帳號：00000000號）│
│    │戶名：陳江東                        │
├──┼──────────────────┤
│4   │華南商業銀行和美分行                │
│    │戶名：陳江東                        │
├──┼──────────────────┤
│5   │中華郵政和美分局（帳號：0000000號） │
│    │戶名：陳江東                        │
└──┴──────────────────┘